【裁判字號】    92,上重訴,94
【裁判日期】    920527
【裁判案由】    毒品危害防制條例等
【裁判全文】
臺灣高等法院臺南分院刑事判決            九十二年度上重訴字第九四號      Ｇ
      上  訴  人  臺灣臺南地方法院檢察署檢察官
      上  訴  人
      即  被  告  甲  ○  ○
      選任辯護人  曾  柏  暠
      上  訴  人
      即  被  告  乙  ○  ○
      選任辯護人  蘇  吉  雄  律師
右上訴人因被告等違反毒品危害防制條例等案件，不服臺灣臺南地方法院九十一年度
重訴字第四號中華民國九十一年十一月二十日第一審判決（起訴案號：臺灣臺南地方
法院檢察署九十一年度偵字第一六八號、九十一年度偵字第一四七二號），提起上訴
，本院判決如左：
      主      文
原判決撤銷。
甲○○、乙○○共同運輸第一級毒品，各處無期徒刑，均褫奪公權終身。扣案之第一
級毒品海洛因陸拾包（合計淨重壹仟柒佰柒拾貳點壹肆公克）沒收銷燬之；扣案之第
一級毒品海洛因陸拾包之外包裝及藏置第一級毒品海洛因陸拾包之油壓馬達陸拾具，
均沒收。
      事      實
一、甲○○係台北縣新莊市○○路二十七號四樓大總科技有限公司（以下簡稱大總公
    司）負責人，乙○○則係甲○○大學同班同學，並曾任大總公司顧問。二人明知
    海洛因係毒品危害防制條例第二條第二項第一款規定之第一級毒品，並為行政院
    依懲治走私條例第二條第四項授權訂定之管制物品項目及其數額甲項第四款所列
    之毒品危害防制條例所列毒品，屬管制進口物品。緣甲○○於十餘年前，因經商
    結識綽號「老邱」之香港籍不詳姓名之成年男子，民國（下同）九十年七月間某
    日，經「老邱」邀約而至香港會合，「老邱」即要求甲○○提供走私運輸海洛因
    來台之管道，並提議每次事成給予報酬新台幣（下同）五十萬元，甲○○應允之
    ，表示可以大總公司名義進口物品以為掩護。同年十月間某日，甲○○與「老邱
    」議妥，擬將預定走私運輸進口來台之海洛因夾藏於油壓馬達軸心孔內，而以大
    總公司名義進口油壓馬達到台灣，以掩人耳目。同年十一月間，甲○○向山東濟
    寧伊頓液壓公司訂購一百四十具油壓馬達，並委知情而有犯意聯絡之乙○○至廣
    東省南海市辦理點收油壓馬達事宜。嗣於同年十一月二十一日，上開訂購之一百
    四十具油壓馬達運至廣東省南海市建華機械有限公司（以下簡稱建華公司）後，
    隨即轉運至甲○○向建華公司所承租位於南海市黃岐鎮之店鋪內由乙○○點收。
    數天後，再由甲○○即與「老邱」之男子在該店鋪內，共同拆卸其中六十具油壓
    馬達軸心內之零件，把連軸器（俗稱狗骨頭）抽掉，再共同將甲○○指導，而由
    「老邱」先行包裝成直徑約二公分、長度約六公分，外表塗蠟，並以黑色塑膠袋
    包裹之海洛因圓柱體六十個，藏置於六十具業已拆除油壓馬達軸心連軸器之空隙
    中，再組合回復原油壓馬達，乙○○亦在旁目睹分裝夾藏海洛因之事。而乙○○
    明知甲○○與「老邱」將海洛因藏置在油壓馬達軸心連軸器之空隙內，猶與甲○
    ○及「老邱」共同基於走私運輸該批海洛因之犯意聯絡，允依甲○○之指示，辦
    理該批夾藏海洛因之油壓馬達自大陸出口後，進口至台灣大總公司之事宜，甲○
    ○則承諾事成後給予三十萬元及代償五十萬元左右之日幣債務作為報酬，議定後
    甲○○隨即返回臺灣。嗣於同年十二月十二日，乙○○即以建華公司名義，委託
    「廣東出口商品基地建設佛山公司」名義出口該批夾藏海洛因之油壓馬達予大總
    公司，另由甲○○委託不知情之建泓報關企業股份有限公司（以下簡稱建泓報關
    公司）以大總公司名義，向基隆關稅局報關進口該批夾藏海洛因之油壓馬達，甲
    ○○並指示建泓報關公司於通關後，再運輸至高雄縣仁武鄉○○路八十一之六十
    五號大總公司高雄分公司，由甲○○領取之後，再行交付予「老邱」所指定之人
    ，而以此方法，共同走私運輸海洛因進口。同年十二月三十日，該批夾藏海洛因
    之油壓馬達運抵基隆港，翌（三十一）日下午四時十分許，經法務部調查局台南
    縣調查站、海巡署雲林機動查緝隊、海岸巡防總局岸巡四二大隊及新營憲兵隊會
    同財政部基隆關稅局督察室、稽查組及機動隊人員，在台北縣汐止市環球貨櫃場
    開驗檢查甲○○委託建泓報關公司代為報關進口之該批油壓馬達（進口報單號碼
    ＡＺ0000000000），發現其中六十具油壓馬達軸心孔空隙中，均夾藏
    業已包裝之圓柱體海洛因一包，共計查獲之海洛因六十包（合計淨重一七七二‧
    一四公克），因而查獲上情。
二、案經法務部調查局台南縣調查站移送台灣台南地方法院檢察署檢察官偵查起訴。
      理      由
一、上訴人即被告甲○○固坦承與綽號「老邱」之成年男子議定，以大總公司名義進
    口油壓馬達，以便藏置海洛因走私運輸進口至臺灣，代價係五十萬元，並與「老
    邱」於右開時地拆解油壓馬達軸心連軸器之零件，利用油壓馬達軸心連軸器之空
    隙，將海洛因六十包藏置於六十具油壓馬達內，再交由乙○○在廣東辦理上開油
    壓馬達出口至臺灣，並委由建泓報關公司報關進口，嗣於上開油壓馬達運抵基隆
    港時，為財政部基隆關稅局關員在上開六十具油壓馬達內查獲藏有第一級毒品海
    洛因六十包等情不諱，惟矢口否認有走私運輸第一級毒品海洛因之犯意，並辯稱
    ：我雖知悉「老邱」所託運之物品係違禁物，然「老邱」並未告知該物品為何，
    且上開藏置之物品交給我夾藏時，係以黑色塑膠袋及油蠟紙包裹，我沒有拆解檢
    視，無從由外觀知悉係何種違禁物。我在調查局應訊時未曾言及「海洛因」，僅
    稱「東西」或「貨」，並無證據證明夾藏或運輸時我已知圓柱體內之物品係海洛
    因云云；另上訴人即被告乙○○固坦承受被告甲○○指示點收油壓馬達，且有於
    上開店舖目睹甲○○與「老邱」拆卸馬達零件，將上開圓柱體物品夾藏在油壓馬
    達軸心連軸器空隙之事，並以建華公司名義，委託「廣東出口商品基地建設佛山
    公司」名義出口上開油壓馬達予大總公司，又被告甲○○有承諾給予三十萬元及
    代償五十萬元左右之日幣債務等情不諱，惟矢口否認有上揭犯行，並辯稱：我曾
    目睹甲○○拆卸油壓馬達軸心連軸器後，將物品裝置入連軸器空隙，我當時曾詢
    問甲○○在做什麼，甲○○回答：裝設填充物，不是什麼好東西等語，而油壓馬
    達內裝置填充物，係極為平常之事，我不以為意，我確實不知甲○○裝置之物品
    係海洛因。況遭查扣油壓馬達內夾藏物由老邱交給甲○○之初，即以油臘及白色
    透明保鮮膜或黑色塑膠袋包裝，裝置時既未經拆開包裝及檢測並無從由外觀判定
    而確知係何物，且甲○○亦未告知我係何物。又甲○○走私夾藏物之代價為五十
    萬元，依常理豈可能將逾五分之四之代價給予不知情的我。其係回台後基於同學
    情誼才主動允諾贈與三十萬元以補貼我就近赴大陸點收油壓馬達墊付之運費、旅
    費、食宿費、積欠大陸租用倉庫之租金等費用及為免日商追討以便保住自己在台
    灣之商品代理權，始有為我代償積欠日商五十萬元債務之提議，並非在該批油壓
    馬達出口前在大陸即基於我幫助代運違禁物或供作我為渠保守秘密所提議之對價
    ，足見我就走私夾藏物並無任何犯罪動機之存在。且由監聽錄音譯文，可知我向
    甲○○僅提及房租減半、索取油壓馬達目錄、確認油壓馬達數量等情，亦徵我係
    純粹赴大陸處理點收及銷售油壓馬達之事無他云云。經查：
（一）被告甲○○向山東濟寧伊頓液壓公司訂購一百四十具油壓馬達，並請被告乙○
      ○至廣東省南海市辦理點收油壓馬達事宜。且被告甲○○確曾與「老邱」將以
      油蠟及黑色塑膠袋包裝之圓柱體物品六十包藏置於油壓馬達軸心連軸器內，適
      在旁之被告乙○○所目睹。被告甲○○並指示被告乙○○以建華公司名義，於
      九十年十二月十二日委託「廣東出口商品基地建設佛山公司」名義出口該批油
      壓馬達予大總公司，另由甲○○委託不知情之建泓報關企業股份有限公司（以
      下簡稱建泓報關公司）以大總公司名義，向基隆關稅局報關進口該批藏置違禁
      物品之油壓馬達等情，業據被告甲○○坦承在卷，核與證人即建泓報關公司基
      隆地區負責人陳炎輝所述情形相符，並有進口報單（進口報單號碼ΑＺ000
      0000000號）、財政部基隆關扣押貨物、運輸工具收據及搜索筆錄、查
      獲現場及海洛因照片四幀、自錄影帶翻拍之海洛因照片二十九幀在卷可稽，復
      有油壓馬達一百三十九具（另由基隆關稅局扣押一具）扣案可佐；又該查扣之
      圓柱體物品，經送法務部調查局檢驗結果，發覺該圓柱體物品六十個，均係第
      一級毒品海洛因，合計淨重一七七二‧一四公克，包裝重七九‧三五公克，純
      度百分之七五‧三七，純質淨重一三三五‧六六公克，有法務部調查局九十一
      年一月二十一日調科壹字第０九一二三０二九二七０號鑑定通知書附卷可憑，
      足徵被告甲○○以油壓馬達藏置第一級毒品海洛因，並指示被告乙○○辦理該
      批油壓馬達自大陸出口後，進口至台灣大總公司之事宜，以託運之方式運輸進
      口毒品無訛。
（二）且查，被告甲○○於調查局訊問時供稱：「約在今（九十）年七月間（詳細日
      期我記不清楚了），邱先生打電話與我聯繫，並約在香港碰面，屆時邱先生亦
      依約與我見面，當時邱先生向我表示，要我提供走私海洛因毒品的管道，每次
      的報酬為新台幣五十萬元，我乃答應邱先生的要求，並表示可以提供大總公司
      作為掩護走私海洛因毒品的管道，到了今年十月間，邱先生再向我詢問有何具
      體進行走私海洛因毒品的管道及作法，我與邱先生乃商訂將海洛因毒品夾藏在
      我進口油壓馬達的俗稱「狗骨頭」的零件空隙中」等語（詳九十年十二月三十
      一日調查筆錄），且被告甲○○亦自稱：於調查局所述均為實在，並無遭刑求
      逼供之情形等語，再者，被告甲○○運輸上開物品之代價高達五十萬元，以被
      告甲○○自大學機械系畢業及身為公司之負責人學經歷，豈有不知所受託運輸
      之物係第一級毒品海洛因之理。且被告甲○○自稱：並未向「老邱」詢問所運
      輸之物品為何，「老邱」亦未告知所運輸之物為何等語，然衡諸常情替人運輸
      物品，至少應詢問運輸何物，以為風險之評估，作為議定報酬之參考，豈有未
      於詢問之理，此殊悖常情。又被告甲○○自承：以前我給他（即「老邱」）看
      過馬達，他說把東西夾藏在馬達軸心是可以的」等語（詳本院九十一年二月二
      十七日及同年七月十日訊問筆錄），足徵被告甲○○曾就運輸物品之方式與「
      老邱」協商，是被告甲○○若不知所運輸之物為何，其可包裹為何形狀，又如
      何提供「老邱」此一將毒品藏置於油壓馬達軸心連軸器空隙處之運輸方法，是
      益徵被告辯稱其不知油壓馬達內係藏置第一級毒品海洛因云云，已難令人置信
      。又查被告乙○○既坦承經被告甲○○之指示，赴大陸廣東省南海市點收該批
      預供夾藏海洛因所用之油壓馬達，並於被告甲○○拆卸馬達零件，藉以藏置海
      洛因時，在場目睹，嗣由其在大陸辦理出口該批夾藏海洛因之油壓馬達一百四
      十具至臺灣等事，足見其參與之時間非短，涉入程度頗深，則其否認知情參與
      之詞，已難採信。再者，走私運輸毒品，復屬極度機密之事，如被告乙○○未
      與被告甲○○及「老邱」同謀走私運輸海洛因進口來臺，則被告甲○○及「老
      邱」豈有在拆卸馬達零件，夾藏海洛因之時，竟可讓乙○○在場目睹，並詢問
      所為何事之理。況被告乙○○於臺南縣調查站訊問時供稱甲○○親自將已包裝
      好之毒品置於馬達軸心孔內，當時伊才知道甲○○要在馬達中夾帶毒品回臺，
      因曾加勸阻，但甲○○表示不會有問題，要伊照其指示辦理，將該批貨託運回
      臺，事成之後，會給伊二、三十萬元吃紅等語，益徵被告乙○○於大陸出口上
      開馬達前已知悉內夾藏海各因至明。又設若被告乙○○事先不知情，「老邱」
      既僅允給被告甲○○走私運輸海洛因，每次代價為五十萬元，被告甲○○應無
      允諾支付被告乙○○辦理該次夾藏海洛因之一百四十具油壓馬達出口至臺灣之
      代價，即達三十萬元之多，甚至代償五十萬元之日幣欠債之理，故綜上以觀，
      均可證明被告乙○○與被告甲○○及「老邱」之間，事前同謀，並有行為分擔
      ，至為顯灼，是被告乙○○所為不知情之辯解，乃係事後畏罪卸責之詞，不足
      採信。是則，被告甲○○雖供稱：「我只跟他（指被告乙○○）說走私的東西
      不是很正當的東西」、「乙○○還沒看見我拆卸馬達軸心之前，不知道我要運
      送違禁物，是在看見我拆卸馬達軸心時，他應該知道我要運送違禁物」、「（
      問：乙○○當時有無問你裝什麼東西？）他有問我，我說不知道，他沒有試圖
      要拆開」、「他當時有問我在放什麼東西，我說不是什麼好東西，他沒有繼續
      追問」等語（詳調查局筆錄、原審法院九十一年二月二十七日及同年四月十一
      日訊問筆錄），顯係事後迴護被告乙○○而故為避重就輕之詞，無足採信。再
      參諸上述被告甲○○於調查局供稱當時邱先生向我表示，要我提供走私海洛因
      毒品的管道，『每次』的報酬為新台幣五十萬元及於調查站、迭次偵審訊供稱
      ：我是在裝東西（指海洛因毒品）之前就要求他（指被告乙○○）幫我，並說
      將來裝好的馬達送到海關，我要送他三十萬元，並不是裝好的時後才答應他的
      等情（見調查站筆錄、本院九十二年三月五日訊問筆錄），足見被告甲○○與
      「老邱」自始即擬長期合作，由被告甲○○提供走私海洛因毒品的管道走私毒
      品至台甚明，則被告甲○○日後尚須長期仰賴被告乙○○辦理走私進出口事宜
      ，則走私毒品之初先以較多之報酬分予被告乙○○以為誘餌，以便日後能繼續
      獲得被告乙○○協助，應無悖於事理。因之，被告乙○○辯稱：被告甲○○係
      回台後有承諾給予台幣三十萬元及代償五十萬元左右之日幣債務，而甲○○走
      私夾藏物之代價為五十萬元，依常理豈可能將逾五分之四之代價給予我，足見
      該款非本件走私之報酬等語，顯係飾卸之詞，無足採信。
（三）再查被告乙○○以建華公司名義，委託「廣東出口商品基地建設佛山公司」名
      義出口之油壓馬達藏置有第一級毒品海洛因乙節，已如前述。被告乙○○以：
      伊目睹被告甲○○拆卸油壓馬達軸心連軸器零件，裝置物品予軸心內，被告甲
      ○○係告知伊正在裝置油壓馬達之填充物，而裝置油壓馬達之填充物係極為平
      常之事，伊不以為意，確實不知所裝置之物係違禁物等語置辯。惟被告甲○○
      於原審訊問時陳稱：「（問：購買液壓馬達後須否在軸心內裝置填充物？）山
      東濟寧公司事先會幫我們裝好」、「附圖大馬達與小馬達ＣＣ數內部零件大部
      分是相同的，同尺寸的Ｉ字型狗骨頭在大ＣＣ數的ＧＥＲＯＬＥＲ（詳原審九
      十一年七月十日訊問筆錄附圖）裡剩餘的空間較小ＣＣ數時大，如此會產生共
      鳴，聲響會比較大，且軸心向上安裝時，狗骨頭會往下掉，導致與軸心無法連
      接，馬達無法運作，所以這時要在剩餘空間裝置填充物，讓狗骨頭不會往下掉
      」、「（問：向山東濟寧公司購買大馬達時，有無發生沒有裝置填充物的情形
      ？）沒有。小的ＣＣ數如果與大的ＣＣ數的ＧＥＲＯＬＥＲ要改裝時，我們會
      更換填充物」、「（問：什麼情形下會改裝ＧＥＲＯＬＥＲ？）客人要求的馬
      達，與我們公司庫存的馬達不同時，我們才改裝」、「（問：填充物與本件扣
      案的圓柱體海洛因於外觀上大小、顏色、形狀是否相同？）投影的形狀均是圓
      形，填充物從側面看是長方形比較有稜有角，扣案圓柱體海洛因從側面看有點
      像橢圓形。大小則差不多」、「（問：填充物與扣案海洛因是否能輕易辨別？
      ）就我而言，容易辨別」等語（均詳原審九十一年七月十日訊問筆錄），而被
      告乙○○與被告甲○○同為大學機械系畢業，且參與大總公司之業務經營，其
      當知悉填充物與扣案圓柱體物品外觀上之不同，應無將扣案圓柱體物品誤認為
      填充物之理。且被告甲○○復自承：「（問：填充物外觀何顏色？）銀白色，
      實心」、「大部分扣案圓柱體海洛因有用黑色塑膠袋稍微包裝，填充物沒有用
      塑膠袋包裝，如果扣案圓柱體海洛因沒有以黑色塑膠袋包裝，不是很容易與填
      充物分辨出來」等語（詳前開九十一年七月十日訊問筆錄），是由被告甲○○
      所述即知，填充物之顏色應為銀白色，然被告乙○○卻於原審訊問時供稱：「
      當天我看見違禁物的包裝是黑色的，與馬達的顏色是相同」等語（詳原審九十
      一年八月一日訊問筆錄），是被告乙○○更無將圓柱體物品與填充物誤認之理
      。況被告乙○○亦不否認被告甲○○裝置圓柱體物品於油壓馬達軸心連軸器空
      隙內時，曾向被告甲○○詢問在做什麼，倘如被告乙○○所述，於油壓馬達內
      裝置填充物係極為平常之事，又何須詢問被告甲○○在作何事，益證被告乙○
      ○所辯其主觀上之認識係被告甲○○在裝置填充物云云，係卸責之詞，不足憑
      信。
（四）本院如上所述已認定被告甲○○裝置上開物品於油壓馬達軸心內時，被告二人
      已知悉該物品即為毒品海洛因，且該物品經調查局檢測結果確係毒品海洛因，
      從而被告乙○○固於調查局之調查筆錄中，就藏置於油壓馬達內之物品概以「
      毒品海洛因」或「毒品」或「東西」或「貨」稱之，此有調查局筆錄在卷可稽
      ，及台南縣調查站人員於製作調查筆錄時未先行訊問被告乙○○是否於被告甲
      ○○裝置上開物品於油壓馬達軸心內時，是否已知悉該物品即為毒品海洛因，
      即直接將該物品記載為毒品海洛因，並於所訊問之問題中直接以「海洛因毒品
      」等字眼來訊問被告二人，雖可能導致該調查筆錄內容就形式上看來，易令人
      誤認被告乙○○似事先已知悉藏置於油壓馬達軸心孔內之物品為毒品海洛因，
      然而諸此情形，仍難據為被告二人於裝置時並不知悉夾藏於油壓馬達軸心孔內
      之物品即為第一級毒品海洛因之認定依據。且本件扣案之第一級毒品海洛因係
      以黑色塑膠袋及白色透明保鮮膜及油蠟包裝乙節，雖經原審法院勘驗台南縣調
      查站人員拆卸毒品時所拍攝之錄影帶，並擷取部分畫面翻拍為照片屬實，有照
      片二十九幀附卷可稽，及證人即台南縣調查站調查人員賀先覺及李明印雖亦於
      原審調查時證稱：「該物品若未經拆開包裝及檢測，均無從確知係第一級毒品
      海洛因」等語（詳原審法院九十一年三月二十六日訊問筆錄），而被告乙○○
      如上所述既已事先知情，雖未參與拆卸油壓馬達零件、裝置圓柱體物品，僅是
      從旁目睹，然亦難憑此等情事作為被告二人並無事先知悉該物品即為第一級毒
      品海洛因之認定依據。
（五）又本件走私運輸之毒品海洛因六十包，合計淨重一七七二‧一四公克，數量非
      少，且油壓馬達軸心孔空隙中夾藏，犯罪手法奇穎，情節非輕，對治安危害甚
      鉅，而走私運輸之毒品罪係重罪，此類犯人對警察之查緝，稍有風吹草動，衡
      情無人不立即逃亡。基此事實，因之，台南縣調查站因偵辦另案發現共同被告
      甲○○與毒犯有聯繫，於進行通訊監察及跟監，認時機成熟，為搶得先機，依
      刑事訴訟法第八十八條第一項第四款之規定，執行逕行拘提，乃符合上開規定
      之要件，其程序並無重大瑕疵，附此敘明。
    綜上所述，相互參究，故被告二人上開所辯，均顯係事後畏罪諉責之詞，無足採
信。其等事證明確，犯行洵堪認定。
二、按自大陸地區私運物品進入台灣地區者，依懲治走私條例第十二條規定，以私運
    物品進口論，並適用該條例規定處斷。次按海洛因係毒品危害防制條例第二條第
    二項第一款所規定之第一級毒品，且業經行政院依懲治走私條例規定公告之「管
    制物品項目及其數額」列為甲項第三款之管制進出口物品，不得私運進入臺灣地
    區。又按被告行為後，懲治走私條例第二條第一項私運管制物品進口罪，業經立
    法院修正，總統於九十一年六月二十六日公布，同月二十八日生效，修正後之刑
    度為七年以下有期徒刑，得併科新台幣三百萬元以下罰金，較諸行為時之刑度為
    重。比較新舊法結果，以行為時之法律對被告較為有利，自應適用行為時之法律
    處斷。核被告甲○○、乙○○自大陸地區運輸毒品來台之行為，係犯毒品危害防
    制條例第四條第一項之運輸第一級毒品海洛因罪及行為時懲治走私條例第二條第
    一項之私運管制物品進口罪。被告二人持有海洛因之低度行為，應為運輸之高度
    行為所吸收，不另論罪。被告二人利用不知情之建泓報關公司人員及廣東出口商
    品基地建設佛山公司之人員，以託運方式私運第一級毒品海洛因入境，為間接正
    犯。又被告二人就運輸、私運第一級毒品海洛因之犯行，與該不詳年籍身分之成
    年男子「老邱」之間，有犯意聯絡及行為分擔，均應論以共同正犯。被告二人所
    犯前揭二罪間，係屬一行為觸犯數罪名之想像競合犯，應各從一重依毒品危害防
    制條例第四條第一項之運輸第一級毒品罪處斷。
三、原審認被告二人之罪證明確，因予論罪科刑，固非無見。惟本院如上所述，認被
    告乙○○應成立毒品危害防制條例第四條第一項之運輸第一級毒品海洛因罪及行
    為時懲治走私條例第二條第一項之私運管制物品進口罪。並與被告甲○○、該不
    詳年籍身分之成年男子「老邱」成立共同正犯。所犯前揭二罪應依想像競合犯之
    規定從一重依毒品危害防制條例第四條第一項之運輸第一級毒品罪處斷。然原判
    決卻認被告乙○○應成立行為時懲治走私條例第二條第一項之私運管制物品進口
    罪，並與被告甲○○成立共同正犯，即有未合。被告二人上訴意旨空言否認犯罪
    ，雖無理由，惟公訴人上訴意旨以原判決認被告楊思不知所私運者係第一級毒品
    ，而僅成立私運管制物品進口罪，顯認事用法有違誤，為有理由，及原判決有上
    述可議之處，自應由本院將原判決予以撤銷改判。爰審酌被告二人犯罪之動機、
    目的、手段、所走私運輸之毒品淨重達一七七二‧一四公克，若流入市面，將加
    速毒品之泛濫，對我國社會之安寧秩序及國人之健康所可能產生之危害至鉅，暨
    犯後態度等一切情狀，分別量處如主文第二項所示之刑，並均依刑法第三十七條
    第一項之規定宣告褫奪公權終身。扣案之海洛因六十包係第一級毒品，合計淨重
    達一七七二‧一四公克，應依毒品危害防制條例第十八條第一項前段規定於被告
    甲○○被宣告之刑下為沒收銷燬之諭知；又扣案之油壓馬達六十具，係被告甲○
    ○所有供犯運輸毒品罪所用之物，應依毒品危害防制條例第十九條第一項之規定
    宣告沒收。另扣案之六十包海洛因毒品外包裝並非毒品，但既係用於包裹毒品，
    防其裸露、潮濕，亦係供運輸毒品所用之物，亦應併依毒品危害防制條例第十九
    條第一項之規定宣告沒收。扣案之未藏置海洛因毒品之油壓馬達七十九具（另由
    基隆關稅局扣押一具），並非供本件犯罪所用之物，爰不諭知沒收，附此敘明。
    至九十年十二月二十九日之監聽記錄雖載明「老邱」曾致電被告甲○○，並詢問
    被告甲○○是否已將支票提領兌現，然觀諸「老邱」向被告甲○○提及：那支票
    要加利息等語，足見該只支票應非被告甲○○運輸上開第一級毒品海洛因所得之
    財物，否則豈有按支票金額加計利息之理，是自無從為沒收之諭知。
據上論斷，應依刑事訴訟法第三百六十九條第一項前段、第三百六十四條、第二百九
十九條第一項前段，毒品危害防制條例第四條第一項、第十八條第一項前段、第十九
條第一項，修正前懲治走私條例第二條第一項、第十一條、第十二條、刑法第二條第
一項但書、第十一條前段、第二十八條、第三十七條第一項、第五十五條，判決如主
文。
本案經檢察官劉得鉦到庭執行職務。
中    華    民    國      九十二      年      五      月      二十七    日
                                  臺灣高等法院臺南分院刑事第五庭
                                      審判長法官  鄭    文    肅
                                            法官  黃    三    哲
                                            法官  王    浦    傑
右正本證明與原本無異。
如不服本判決，應於判決送達後十日內向本院提出上訴狀，其未敘述理由者並應於提
出上訴狀後十日內向本院補提理由書（應附繕本)。
                                      法院書記官  蔡    振    豐
中    華    民    國      九十二      年      五      月      二十九    日
附論本案論罪科刑法條全文：
毒品危害防制條例第四條第一項
製造、運輸、販賣第一級毒品者，處死刑或無期徒刑；處無期徒刑者，得併科新台幣
一千萬元以下罰金。
修正前懲治走私條例第二條第一項
私運管制物品進口﹑出口逾公告數額者，處七年以下有期徒刑，得併科新台幣二十萬
元以下罰金。


司法院資訊處製作；財團法人民間司法改革基金會備份。
